【裁判字號】    95,訴,676
【裁判日期】    951229
【裁判案由】    常業詐欺
【裁判全文】
臺灣嘉義地方法院刑事判決               95年度訴字第676號
公  訴  人  臺灣嘉義地方法院檢察署檢察官
被      告  丁○○
選任辯護人  蔡碧仲律師
上列被告因常業詐欺案件，經檢察官提起公訴（95年度偵緝字第
347號），本院判決如下：
    主  文
丁○○幫助連續犯詐欺取財罪，累犯，處有期徒刑陸月，如易科
罰金，以銀元參佰元即新臺幣玖佰元折算壹日。
    事  實
一、丁○○前因違反毒品危害防制條例及竊盜等案件，分別經臺
    灣高等法院臺南分院以90年度上易字第1359號、本院91年度
    簡字第1330號、臺灣臺南地方法院92年度易字第103號等判
    決各判處有期徒刑8月、5月、9月確定，後2案經定應執行刑
    1年1月，接續90年度上易字第1359號違反毒品危害防制條例
    案件刑期執行，合併計算其最低執行期間，於民國93年9月
    10日假釋，94年1月8日假釋期滿未經撤銷，其未執行之刑，
    以已執行論。詎仍不思警惕，基於幫助他人詐欺取財之犯意
    ，於94年5月23日以其持有之0000000000號行動電話刊登「
    求才令」，嗣於翌日，甲○○（另案判決確定）見到「求才
    令」內容，以其0000000000號行動電話撥打上開刊登之行動
    電話聯絡出售帳戶後，2人即約在嘉義市○○○路輔仁中學
    門口前交易，由丁○○以新臺幣1,500元之代價，收購甲○○之郵局帳號00000000000000號活期儲蓄存款存摺、印章、
    金融卡及提款密碼，再提供予不詳詐騙者供詐欺取財犯罪使
    用。該不詳詐騙者或其轉手之人，先後於同年6月16日自
    稱係「美榛」女子，以林得傳（另案判決確定）0000000000
    號行動電話向丙○○佯稱中獎獎金港幣28萬元，需先支付律
    師費，使丙○○陷於錯誤，依指示於同日中午12時6分許匯
    款新臺幣8,600元至上開甲○○之帳戶內；於同年月17日
    ，自稱「香港環球出版社之游小姐」，以電話向乙○○佯稱
    中獎港幣24萬元，需先支付律師費，使乙○○陷於錯誤，依
    指示於當日下午15時56分許匯款新臺幣8,600元至上開甲○○之帳戶。嗣經丙○○、乙○○先後發覺受騙，報警處理，
    始循線查獲上情。
二、案經丙○○、乙○○訴由嘉義縣警察局中埔分局報告臺灣嘉
    義地方法院檢察署檢察官偵查起訴。
    理  由
一、被告丁○○於95年5月23日提供己有0000000000號行動電話
    刊登「求才令」，以及於翌日向甲○○收購帳戶後，交予不
    詳詐騙者使用等事實，均據被告坦承不諱，核與證人甲○○
    於警詢、偵查中證述，及被害人乙○○、丙○○警詢中證述
    之情節相符，並有0000000000號、0000000000號行動電話之
    通聯調閱查詢單、郵政國內匯款執據、客戶歷史交易清單等
    件附卷可佐，應堪信為真實。至被告雖辯稱：伊係受綽號「
    阿醜」之成年男子之利誘，提供行動電話供刊登廣告，且甲○○撥打電話後起先係由「阿醜」接聽，伊僅受指使前往收
    取帳戶云云，惟查：被告警詢、偵查中均矢口否認涉案，直
    至本院審理時始辯稱受「阿醜」引誘而參與犯行，惟無法提
    供「阿醜」之相關身分背景等資料供調查審認，已難遽信其
    所稱綽號「阿醜」者確有其人；且依上開通聯調閱查詢單所
    示，於94年5月24日當天除2通由甲○○0000000000號行動電
    話撥打被告0000000000號行動電話之紀錄外，被告與甲○○
    間別無其他聯絡紀錄，而依證人甲○○於偵查中亦結證稱：
    接電話者與見面收購帳戶者係同一人聲音等語（見95年度偵
    字第813號偵查卷第34頁），應認被告係自行接聽電話且前
    往收取帳戶，被告辯稱係受「阿醜」引誘或指示云云，顯係
    企圖脫免罪責之詞，不足採信。本件事證明確，被告犯行洵
    堪認定，應予依法論科。
三、按刑法上之幫助犯，係對於犯罪與正犯有共同之認識，而以
    幫助之意思，對於正犯資以助力，而未參與實施犯罪之行為
    者而言（最高法院88年度臺上字第1270號判決參照）。被告
    基於幫助他人詐欺取財犯罪之意思，刊登「求才令」向甲○○收購帳戶，而參與詐欺取財犯罪構成要件以外之行為，核
    其所為，係犯刑法第339條第1項詐欺取財罪而為幫助犯。
 (一) 被告幫助詐欺取財行為後，刑法於94年1月7日修正，同年2
    月2日公布，自95年7月1日施行，刑法第339條第1項詐欺取
    財罪法定本刑中關於罰金刑最低額部分，依修正後刑法第33
    條第5款規定為「新臺幣1,000元以上，以百元計算之」，較
    舊法所定罰金最低額為「銀元1元以上」為重，以修正前之
    規定為有利於被告。被告所幫助之詐欺取財行為人，多次詐
    欺取財犯行均時間緊接，犯罪構成要件相同，顯係基於概括
    之犯意反覆為之，而前揭詐欺取財行為後，刑法業經修正施
    行，其中第56條關於連續犯之規定業經刪除，經比較新舊法
    結果，以修正前之規定較有利於被告，應依修正前刑法第56
    條連續犯之規定，就詐欺取財行為人2次犯行論以1罪，被告
    則論以連續詐欺取財罪之幫助犯，依刑法第30條第2項規定
    按正犯之刑減輕之。
 (二) 前述刑法修正施行後，關於累犯，由修正前刑法第47條「受
    徒刑之執行完畢後，5年以內再犯有期徒刑以上之罪者，為
    累犯」，修正為第47條第1項「受徒刑之執行完畢後，5年以
    內【故意】再犯有期徒刑以上之罪者，為累犯」。查被告前
    有事實欄所載犯罪科刑之執行情形，有臺灣高等法院被告前
    案紀錄表1份在卷可稽，其於有期徒刑執行完畢後，5年內【
    故意】再犯本案有期徒刑以上之罪，不論依修正前後之規定
    ，均構成累犯，對被告而言並無有利或不利之情形，而不生
    新舊法比較之問題，應依現行刑法第47條第1項規定論以累
    犯而加重其刑，併上開幫助犯減輕其刑部分，並依法先加後
    減。
 (三) 公訴人認被告係修正前刑法第340條常業詐欺取財罪之共同
    正犯，惟查：(1)被告交付帳戶之對象並未緝獲，且卷內除被
    害人乙○○、丙○○外，並無其他被害人指證其他詐欺取財
    犯行，復查無其他證據足以界定該詐騙者究屬偶發因素之隨
    機犯，抑係恃此維生之詐欺取財常業犯，即應從有利被告之
    認定，認本案屬一般詐欺取財罪之範疇，而非常業詐欺取財
    罪；(2)被告收購甲○○之帳戶後提供予詐騙者使用，其行為
    客觀上非屬實施詐欺取財罪之構成要件行為，而公訴意旨亦
    肯認被告未參與詐欺取財犯罪構成要件行為，認其與實施詐
    欺取財行為人間為同謀共同正犯（見言詞辯論審理筆錄第11
    頁），然迄於本院言詞辯論終結前，未能舉證或指明調查之
    途徑，證明被告前揭所為係出於自己犯罪之意思，事先謀議
    犯罪計畫而與電話詐騙者有所分工而收集該帳戶，自難遽論
    被告係詐欺取財罪之共同正犯。是公訴人認被告係犯修正前
    刑法第340條之常業詐欺取財罪而為共同正犯，尚有未洽，
    惟其基本事實同一，本院自應予審理，並變更起訴法條。
四、爰審酌被告係二專肄業之智識程度，前曾因侵占、竊盜及違
    反毒品危害防制條例等案件經判決執行，素行非佳；又年30
    餘歲，正值壯年，不思以正當管道賺取金錢，竟以收購他人
    帳戶提供詐騙者使用之方式牟利，增加被害人尋求救濟之困
    難，並使犯罪之追查趨於複雜，助長犯罪；兼衡被害人財產
    上損害程度、被告未與被害人和解，以及被告犯罪後直至本
    院審理程序始坦承犯行之犯後態度等一切情狀，量處如主文
    所示之刑。被告行為後，刑法業經前述修正，關於易科罰金
    折算標準之規定，由修正前第41條第1項前段之【以銀元1元
    以上3元以下折算1日】（依罰金罰鍰提高標準條例廢止前第
    2 條規定，就其原定數額提高為100倍折算1日，即銀元100
    元、200元、300元折算1日，換算成新臺幣即300元、600元
    、900元折算1日），修正為第41條第1項前段之【以新臺幣
    1,000元、2,000元、3,000元折算1日】，經比較新舊法之結
    果，以修正前之規定較有利於被告，應適用修正前第41條第
    1項前段之規定，諭知易科罰金之折算標準。
據上論斷，應依刑事訴訟法第299條第1項前段、第300條，刑法
第30條第1項、第2項、第339條第1項、第47條第1項、第41條第1
項前段（修正前），罰金罰鍰提高標準條例第2條（修正前），
現行法規所定貨幣單位折算新臺幣條例第2條，刑法施行法第1條
之1第1項、第2項前段，判決如主文。
本案經檢察官邱美英到庭執行職務
中    華    民    國    95    年    12    月    29    日
                  刑事第四庭審判長法  官  蔡憲德
                                  法  官  吳育霖
                                  法  官  鄧晴馨
上列正本證明與原本無異。
如不服本判決，應於判決送達後10日內向本院提出上訴狀（應附
繕本）。告訴人或被害人如對於本判決不服者，應具備理由請求
檢察官上訴，其上訴期間之計算係以檢察官收受判決正本之日期
為準。
中    華    民    國    95    年    12    月    29    日
                                  書記官  陳慶時
附錄本案論罪科刑法條：
刑法第339條第1項
意圖為自己或第三人不法之所有，以詐術使人將本人或第三人之
物交付者，處5年以下有期徒刑、拘役或科或併科1千元以下罰金
。


司法院資訊處製作；財團法人民間司法改革基金會備份。
